臺灣高等法院高雄分院刑事判決　　　　95年度上訴字第1353號
上　訴　人
即　被　告　甲○○
選任辯護人　陳清朗　律師
上列上訴人因違反槍砲彈藥刀械管制條例案件，不服臺灣高雄地
方法院94年度重訴字第130 號中華民國95年6 月9 日第一審判決
（起訴案號：臺灣高雄地方法院檢察署94年度核退偵字第483 號
），提起上訴，本院判決如下：
    主  文
原判決撤銷。
甲○○共同未經許可，製造可發射子彈具有殺傷力之改造手槍，
處有期徒刑伍年陸月，併科罰金新臺幣拾萬元，罰金如易服勞役
，以新台幣貳仟元折算壹日。扣案如附表編號1-6所示之物，均
沒收。
    事  實
一、甲○○於民國94年3 月間某日，在高雄市六合夜市內某不知
    名模型槍專賣店內，先以新臺幣（下同）5,000 元之價格，
    購得仿奧地利克拉克廠（GLOCK） 產製27型半自動手槍之玩
    具手槍1 支、玩具金屬彈殼12顆後，明知未經許可，不得製
    造、持有具有殺傷力之手槍及子彈，竟於94年4 月間某日，
    因真實姓名年籍不詳綽號「阿元」之成年人欲向其借用該槍
    彈進行改造，甲○○遂與「阿元」共同基於製造可發射子彈
    具殺傷力之改造手槍及具殺傷力之改造子彈之犯意聯絡，由
    甲○○將上揭玩具手槍1 支及玩具金屬彈殼12顆交予「阿元
    」，並提供其位於高雄市○○區○○路278 巷1 弄2 號住處
    之頂樓為製造場所，同時將其父親所有之馬達砂輪機、手動
    砂輪機、鑽孔機各1 台、銼刀2 把出借「阿元」，由「阿元
    」持上揭工具在上揭地點，製造車通金屬槍管2 支（其中1
    支已製造車通完成，另1 支則尚未完成而屬半成品），再將
    該玩具手槍內具阻鐵未車通之玩具金屬槍管1 支取下，並將
    上揭已自行製造車通完成之土造金屬槍管換裝於該玩具手槍
    內，以此方式將該玩具手槍改造組合成可擊發子彈具有殺傷
    力之仿GLOCK 廠27型半自動手槍1 支。「阿元」同時持上揭
    由甲○○提供之砂輪機等工具，磨製金屬彈頭及彈殼各1 顆
    ，並將之組合完成，以此方式自行製造可供擊發具殺傷力之
    土造子彈1 顆（直徑約為8.7 厘米）。「阿元」亦以上揭工
    具將上揭12顆玩具金屬彈殼中之數顆予以截短，並磨製金屬
    彈頭13 顆 ，將其中9 枚金屬彈頭換裝於上揭9 顆玩具金屬
    彈殼內，另4 顆金屬彈頭及3 顆玩具金屬彈殼則尚未換裝完
    畢，以此方式未經許可，著手製造可供擊發之子彈12顆，惟
    該9 顆已換裝金屬彈頭之子彈因尚未改造完成、另4 顆金屬
    彈頭及3 顆玩具子彈之彈殼則尚未換裝，而均無法擊發，尚
    不具有殺傷力。甲○○遂與「阿元」以此分工合作方式，共
    同製造上揭可發射子彈具有殺傷力之改造手槍及可供擊發具
    殺傷力之土造子彈。嗣於94年5 月20日前某日，因甲○○要
    求交還上揭槍、彈，「阿元」便將上揭槍、彈、槍管等物品
    返還甲○○，由甲○○置放其上址住處房間內而持有。經警
    於94年5 月20日晚間8 時30分許，在上揭甲○○住處執行搜
    索時，當場扣得甲○○所有如附表編號1-6 所示之物，及馬
    達砂輪機、手動砂輪機、鑽孔機各1 台、挫刀2 支等製造上
    揭槍、彈之工具。
二、案經高雄市政府警察局左營分局移送台灣高雄地方法院檢察
    署檢察官偵查起訴。
    理  由
一、證據能力部分：
（一）按鑑定人由審判長、受命法官或檢察官就下列之人選任1
      人或數人充之：(一)就鑑定事項有特別知識經驗者。(二)經政
      府機關委任有鑑定職務者；鑑定之經過及其結果，應命鑑
      定人以言詞或書面報告；法院或檢察官得囑託醫院、學校
      或其他相當之機關、團體為鑑定，或審查他人之鑑定，並
      準用第203條至第206條之1規定，刑事訴訟法第198條、第
      206 條第1項、第208條第1項分別定有明文。
   1、卷附槍彈鑑定書，雖係被告以外之人於審判外之書面陳述
      ，然內政部警政署刑事警察局係臺灣高等法院檢察署關於
      槍彈有無殺傷力之概括選任鑑定機關，此有臺灣高等法院
      檢察署92年9月9日檢文允字第0921001203號函附之「臺灣
      高等法院檢察署檢察長概括選任鑑定機關表列」足參，則
      上開槍彈鑑定書，為刑事訴訟法第159條第1項規定之例外
      情形，應有證據能力。
   2、卷附內政部警政署刑事警察局指紋比對鑑驗書、法務部調
      查局鑑定通知書，分別係原審、本院委請開機關鑑定，依
      據上開規定，為刑事訴訟法第159 條第1 項規定之例外情
      形，應有證據能力。
（二）證人陳珮蓉、王獻堂警詢陳述、卷附搜索扣押筆錄、查獲
      現場相片、內政部95年5 月5 日內授警字第0950870573號
      函等，雖屬傳聞證據，惟經本院提示並告以要旨，且經檢
      察官、被告、辯護人表示意見。當事人或辯護人已知均屬
      傳聞證據，且均未於言詞辯論終結前對該證據能力異議，
      且本院審酌上開證據作成時，較無人情施壓或干擾，亦無
      不當取供之情形，認為以之作為本案之證據亦屬適當，依
      刑事訴訟法第159 條之5 規定，有證據能力。
二、訊據上訴人即被告甲○○固坦認曾於上揭時地以5,000元之
    價格購入仿GLOCK廠27型半自動玩具手槍1支、及玩具金屬彈
    殼12顆，並因綽號「阿元」要借，故將之交予「阿元」，同
    時將其父親所有之馬達砂輪機、手動砂輪機、鑽孔機各1台
    、銼刀2把借給「阿元」，惟否認有與「阿元」」共同製造
    本案槍彈犯行，辯稱：「阿元」向我借了一段時間才還給我
    ，我才發現槍管及零件均已遭更換，而且是拆開散掉的樣子
    ，我便將該槍彈零件放在家中，直到為警查獲後，始為警方
    在派出所內組裝而成，我不知道「阿元」有無改造槍彈，我
    也不知道「阿元」向我借砂輪機、鑽孔機、銼刀等物何用，
    我不認為那些工具可以改造槍管，也不是我提供住處給「阿
    元」讓其在我家改造的；扣案具有殺傷力之土造子彈1顆，
    不是我出借的玩具彈殼，係「阿元」拿來作為其改造其他子
    彈之模型，並無製造子彈行為，應屬持有子彈行為云云。經
    查：
（一）本案經警方於94年5 月20日晚間8 時30分許至被告住處執
      行搜索時，在被告房間內除扣得如附表編號1-6 所示之物
      外，另扣得內部中空之金屬塊狀物1 塊（扣押筆錄載為「
      撞針半成品」）、圓形紅色包裝底火9 個、書名為「世界
      槍械百科」1 本（扣押筆錄載為「改造手槍說明書」）、
      馬達砂輪機、手動砂輪機1 台、固定鉗2 支、手動砂光機
      1 支、挫刀2 支、虎頭鉗1 支、鐵鉗1 支、斜口鉗2 支、
      尖嘴鉗2 支、鐵剪1 支、螺絲弓3 支、鑽孔器1 支、游標
      尺1 支、鋼管切割器1 支、六角板手7 支、熱溶焦器1 支
      、焊錫器1 支、砂光片5 片、小榔頭1 支等物，此有上開
      扣案物品及搜索扣押筆錄在卷可證。
（二）上揭扣案槍、彈經內政部警政署刑事警察局，鑑定結果：
      「一、該改造手槍1支（槍枝管制編號0000000000號），
      認係由仿GLOCK廠27型半自動手槍製造之玩具金屬手槍「
      換裝土造金屬槍管」而成之改造手槍，經檢視，欠缺抓子
      鉤，惟不影響槍枝擊發功能，可擊發適用之子彈，認具殺
      傷力。二、送鑑改造子彈13顆：1.其中1顆認係具直徑約
      為8.7mm土造金屬彈頭之土造子彈，經實際試射，可擊發
      ，認具殺傷力。2.其中9顆，認均係由玩具金屬彈殼加裝
      直徑大小不一之土造金屬彈頭而成之改造子彈，經採樣3
      顆試射，均無法擊發，認均不具殺傷力。3.其中3顆，認
      均係玩具金屬彈殼（然扣案之改造子彈，除有玩具金屬彈
      殼3顆外，另有未安裝於彈殼內之金屬彈頭4顆，此部分亦
      經刑事警察局併同該3顆彈殼鑑定均為不具殺傷力，此觀
      該鑑定報告書所附照片9所示係將該3顆彈殼及4顆彈頭並
      列一處即明，顯見此4顆彈頭僅係鑑定報告書漏載，附此
      敘明）。三、送鑑改造槍管2支，其中1支，認係內具阻鐵
      之玩具金屬槍管，另1支認係土造金屬槍管半成品」，此
      有內政部刑事警察局94年6月17日刑鑑字第0940082043號
      槍彈鑑定書1份在卷可查 (第11740號偵卷第16-20頁)，另
      經原審向內政部函查上揭改造槍管2支是否屬內政部所公
      告之槍砲彈藥之主要組成零件，據覆：該2支改造槍管均
      非屬該部86年11月24日台（86）內警字第8670683號公告
      之槍砲彈藥主要組成零件，亦有內政部95年5月5日內授警
      字第0950870573號函1份在卷 (原審卷第66頁)可稽。
（三）本院依被告辯護人聲請，而將扣案如附表一編號1所示之
      改造手槍再送請法務部調查局鑑定結果：「一、仿奧地利
       GLOCK 27 型式由聚合塑膠及金屬材質裂成的模擬槍枝，
    　經換裝口徑9mm 且完全貫通之金屬槍管改造而成。二、槍
      枝送鑑時並未附送子彈以供試射，經取9mmx17規格之拋棄
    　式模擬子彈2 顆逕予實際試射結果，其中1 顆能擊發，由
      於槍枝送鑑時欠缺拉彈鉤零件不能鉤拉子彈底緣如照片五
      、六，致子彈上膛射擊後不能拋退彈殼，機件運作雖有瑕
      疵，惟仍具有擊發子彈功能。三、槍枝機械性能上不能與
　　　制式槍枝比擬需有定精準及信度，惟經改裝改造後機械操
  　　作性能尚可，於槍枝拉彈鉤闕如情形下仍能完成適用之土
    　造子彈基本上膛閉鎖，由於已換裝可容適合彈頭通過之金
      屬槍管，依其材質結構強度，認能擊發適合其發射之具有
      殺傷力的土造子彈」，有法務部調查局95年11月15日調科
　　　參字第09500516630 號鑑定通知書足佐（見本院卷50-52
　　　頁），足見扣案之仿GLOCK 廠製27型半自動手槍，係自玩
 　 　具金屬手槍換裝土造金屬槍管後改造之手槍，機件運作雖
      有瑕疵，仍具有可擊發適用子彈功能而具殺傷力，當屬槍
      砲彈藥刀械管制條例第4 條第1 項第1 款之其他可發射金
      屬或子彈具有殺傷力之槍支。又扣案之子彈10顆，其中1
      顆係直經約8.7 厘米之土造金屬彈頭子彈，可擊發而有殺
      傷力，亦屬同條例第4 條第1 項第2 款所稱之子彈；另9
      顆係由玩具金屬彈殼加裝土造金屬彈頭而成，然尚未製造
      完成而無殺傷力。另玩具金屬彈殼3 顆及土造金屬彈頭4
      顆，則尚未組合，亦無殺傷力等情，均堪認定。
（四）關於被告為警查獲當時槍支及槍管之狀況，依卷附查獲現
      場照片所示，該槍支係擺放於被告房間之床上，外觀完整
      ，並無零件或滑套散置他處之情形，另據證人即查獲員警
      鄭智中於原審證稱：「當時槍支擺在床上，床四周及房間
      地上則擺放許多工具，槍支裡已有一支槍管，但無法拉動
      滑套，後來到我們博愛四路派出所內，主管認為既然另外
      還有查獲2支槍管，便1支1支套上去，試到有1支槍管可以
      裝上去，亦可以拉動滑套，便成為目前槍枝的現狀，目前
      扣案槍支內裝之槍管與查獲當時內裝者並非同一，至於查
      獲當時槍支內究竟裝哪一支槍管（即鑑定報告書所載之「
      內具阻鐵之玩具金屬槍管」，或「土造金屬槍管半成品」
      ），我已不記得了。而查獲當時該槍支包括滑套在內均組
      裝完整，並無一碰就散開的情形」等語（原審卷第71-77
      頁），亦與上揭查獲現場照片所示情形相符。顯見查獲當
      時本案槍支係組裝完整，並無被告所稱零件散落各處之情
      形。又查獲時槍支內之槍管雖非送交刑事警察局鑑定時內
      含之槍管（即鑑定報告書所載足以擊發適用子彈之「土造
      金屬槍管」），而係另同時為警查獲之「內具阻鐵之玩具
      金屬槍管」，或「土造金屬槍管半成品」，惟不論何者，
      均無法拉動槍支滑套而擊發子彈，係經員警再行換裝為該
      土造金屬槍管後，始得拉動槍支滑套擊發子彈而具有殺傷
      力，亦堪認定。
（五）關於被告所持有槍彈、工具之來源及用途，被告先於94年
      5月21日警詢供承：「（本案）仿克拉克27型改造手槍1支
      是我買來觀賞，改造子彈成品10發（即包含上揭鑑定報告
      所述有殺傷力之土造子彈1顆、無殺傷力之改造子彈9顆）
      、改造子彈半成品3發（即包括玩具金屬彈殼3顆、金屬彈
      頭4顆）、改造槍管成品2支，是綽號『阿元』之男子，向
      我借改造手槍等工具，在我住家頂樓製造，然後放於我房
      內... 『阿元』之男子，於一個月前，在我住處改造槍彈
      ... 他的年籍資料我不清楚，『阿元』已經沒有跟我連絡
      了」、「該槍支係於2個月前（即94年3月間）在高雄市六
      合夜市某模型槍專賣店以5,000元購買，購買時即有附贈
      該書名為「世界槍械百科」1本」等語（警卷第6-7頁），
      雖被告於本院辯稱其於警詢當時有施用毒品而意識不清云
      云（見本院卷第80頁），然被告嗣於同日之偵查中亦供稱
      ：「手槍是我在六合夜市買的，後來因為我朋友「阿元」
      看到可以改，便在我家頂樓改造」（第11740 號偵卷第6-
      7 頁）、又至94年8 月3 日再次偵查訊問時，亦供承「約
      改了一個月，共製造了3 支槍管，後來因為我家鄰居覺得
      很吵，我便認為在我家改造不適合，便予阻止」等語（核
      退偵卷第25頁），參以被告於警詢供述相關細節詳盡，並
      無其所辯稱係意識不清而陳述之情形。
（六）被告嗣於原審準備程序雖改稱「槍彈及工具等物係「阿元
      」、「阿政」2人共同向其借，也是伊2人一起還給我」（
      見原審卷第22-23頁），至原審審理時又稱：「我在六合
      夜市買入槍支時即有包括扣案之玩具子彈，後來「阿政」
      出面向我表示「阿元」要向我借，我便將之交給「阿政」
      轉交「阿元」，我也將我父親之砂輪機及鑽孔機出借予「
      阿元」，過一段時間後，伊2人才將槍彈及工具還給我」
      等語（原審卷第82-84頁），則被告先後關於「阿政」之
      人究竟有無與「阿元」一同向其借用槍彈，抑或係「阿政
      」出面幫忙「阿元」向其借用槍彈等情，前後所述不同，
      又無法清楚交代陳述不一之原因，再經原審質之何以先前
      均稱係「阿元」借用槍彈，後又稱係「阿政」借用云云，
      被告則含糊回答：「是『阿元』要借的，好像是叫『阿政
      』來拿的樣子」，又稱：「可能過太久忘了」（原審卷第
      82頁）。然依被告所述，玩具槍、彈既係在94年3 月間購
      買，又係在4 月間某日出借他人，而被告又係在5 月間為
      警查獲，是自被告將玩具槍、彈出借他人至返還、乃至為
      警查獲，其間相隔不過1 月，時間尚短，罔論「阿元」係
      利用被告提供之工具，在被告住處頂樓改造時間長達1 月
      ，已如前述，衡諸常理，被告焉有可能遺忘、或不知道實
      際向其借用槍彈者究為何人，其僅以「時間過太久忘了」
      等語含糊帶過，孰能置信，實情應以被告於警詢中之供述
      較為可採。另參諸扣案槍彈、槍管3支（包括槍支內含之
      「土造金屬槍管」、及「內具阻鐵之玩具金屬槍管」、「
      土造金屬槍管半成品」各1 支）之外觀，依上揭鑑定報告
      書所附槍彈、槍管之照片所示，該槍支及土造子彈1 顆，
      固係分別為人換裝槍管改造、或自行製造而來，其餘改造
      子彈9 顆、玩具金屬彈殼3 顆、金屬彈頭4 顆、及土造金
      屬槍管半成品各1 支，亦分別顯見有截短、磨製等人工改
      造痕跡。此與上揭被告供述內容互核比對，可證本案槍彈
      購入及改造經過，係由被告先於94年3 月間購入槍彈後，
      因「阿元」向其表示借用，被告便將槍彈交給「阿元」，
      並應「阿元」之要求出借其父親所有之馬達砂輪機、手動
      砂輪機、鑽孔機、銼刀等工具，並提供其住處頂樓為製造
      場所，由「阿元」利用上揭工具在其住處頂樓進行槍彈、
      槍管之磨製改造及換裝。至於扣案具有殺傷力之土造子彈
      1 顆，雖與其他扣案彈殼並非完全相同，但如上所述，扣
      案子彈有截短、磨製等人工改造痕跡，自亦不排除改造過
      程中有替換之情形，但此不影響上開被告有與「阿元」共
      同改造子彈之認定，被告所辯「上開土造子彈1 顆係「阿
      元」拿來作為其改造其他子彈之模型，並無製造子彈行為
      ，應屬持有子彈行為」云云，純屬片面飾詞，並無其他證
      據佐認以實其說。
（七）本案經改造後之槍彈及槍管，係在被告住處房間內之床上
      及四周查獲，為被告所有之物，自屬被告持有中之事實，
      亦具證人陳珮蓉於警詢陳述明確（見警卷第13頁），且查
      獲之槍支外觀完整，並無被告所稱之零件散落之情形，已
      如前述，另被告出借「阿元」之馬達砂輪機、手動砂輪機
      、鑽孔機、及銼刀等工具，係屬其父王獻堂所有一節，亦
      經證人王獻堂於警詢陳明（見核退偵卷第7 頁），而上揭
      砂輪機及鑽孔機等物，其用途係磨製、車通金屬物品之工
      具，除非以此為業之專業人士，一般人在日常生活上應甚
      少機會持以使用，是倘非「阿元」欲利用該等工具進行某
      些金屬器具之改造，何需有向被告借用該等工具之必要。
      參諸被告所述，「阿元」借用槍彈時一併向其借用砂輪機
      、鑽孔機等物品，衡諸常理，一般人當會起疑是否要利用
      該等工具進行金屬槍彈之改造，然被告從未懷疑，亦未予
      詢問借用工具目的，僅空言不知「阿元」借用工具目的為
      何，孰能相信。更罔論被告自始至終均稱不知「阿元」之
      真實姓名年籍，亦不知如何聯絡，其與「阿元」僅係之前
      一起吸毒認識之朋友，顯見被告與「阿元」並非熟識，而
      今竟甘冒與他人共同製造槍彈而為警查獲之風險，非但順
      應「阿元」之要求，未多加詢問伊等之真正用意，即一併
      將客觀上明顯供作改造金屬之用之砂輪機及鑽孔機等工具
      ，連同自己所有之金屬槍彈一併交付「阿元」，甚且積極
      提供其住處頂樓由「阿元」使用上揭工具進行槍彈改造作
      業，顯見被告於出借上揭工具及槍彈予「阿元」之時，即
      已確知「阿元」將改造槍彈，並與伊達成共同製造槍彈之
      犯意聯絡，而以提供槍彈、改造工具、改造場所之方式為
      此犯罪計畫分工協力，即堪認定。至於卷附內政部警政署
      刑事警察局95年2 月13日刑紋字第0950019209號鑑驗書所
      載「扣案槍彈、工具，經化驗結果，其所顯現之指紋，因
      紋線特徵點不足，無法比對」一節，亦無從佐為對被告有
      利之認定，附此敘明。
（八）本案槍枝為警查獲之時，其內槍管係「內具阻鐵之玩具金
      屬槍管」，或「土造金屬槍管半成品」，並非得供射擊子
      彈之「土造金屬槍管」，斯時該槍枝並無法擊發子彈；而
      該「土造金屬槍管」係查獲員警將槍彈扣押後始再行換裝
      等情，固如前述。然上揭「土造金屬槍管半成品」、「土
      造金屬槍管」2 支，均係「阿元」利用被告提供之工具、
      在被告提供之住處頂樓製造而來，亦經認定如前，且經證
      人鄭智中到庭證稱：「本案查獲時曾在該改造車通完成之
      「土造金屬槍管」內，發現明顯之火藥殘渣」等語（原審
      卷第85頁）。既有火藥殘渣，顯見該槍管確曾用於擊發子
      彈。是該槍管於查獲當時雖未組合置放於扣案手槍當中，
      但確曾於「阿元」改造車通完成後，再將之換裝於本案手
      槍內並擊發子彈，至堪認定。此「土造金屬槍管」既係「
      阿元」利用被告提供之工具、場所製造車通而來，並曾將
      之換裝於本案槍支內擊發子彈，縱嗣後已為被告或「阿元
      」取出換裝為無法擊發子彈之其他槍管，然此磨製「土造
      金屬槍管」、製造具有殺傷力之槍械之過程，並未逸脫於
      被告與「阿元」共同謀議製造具有殺傷力槍枝之犯罪計畫
      ，亦對被告共同製造具有殺傷力槍械之罪責不生影響。
（九）綜上所述，本案事證明確，被告所辯上情，均屬事後卸責
      之詞，不足採信。被告與「阿元」基於共同製造槍彈之犯
      意聯絡，由被告提供玩具槍彈、工具予「阿元」，並由「
      阿元」在被告提供之住處頂樓進行改造，而共同製造扣案
      槍、彈等犯行，均堪認定。
三、論罪科刑：
（一）按所謂製造包括創製、改造、組合、混合、化合等行為在
      內，已損壞之零件加以修理亦屬製造，改造行為亦屬製造
      行為之一種（最高法院86年度台上字第7558號判決意旨參
      照）。本案被告所為，核係犯槍砲彈藥刀械管制條例第8
      條第1項之未經許可製造可發射子彈具有殺傷力之改造手
      槍罪，及同條例第12條第1項未經許可製造子彈罪。
（二）被告與真實姓名年籍不詳綽號「阿元」之成年人，就上開
      犯行間有犯意聯絡及行為分擔，應論以共同正犯。
（三）被告與「阿元」先後共同製造1顆具殺傷力之土造子彈，
      及9顆尚未經改造完成之子彈、3顆玩具金屬彈殼及4顆金
      屬彈頭，其中1顆具殺傷力之土造子彈已製造完成，其餘
      子彈及彈殼、彈頭，亦已著手改造，僅因尚未完成而不具
      殺傷力，而被告與「阿元」數次改造子彈行為，係利用相
      同工具在相同場所密接為之，顯係單一犯意下之接續數次
      舉動，應為接續犯，僅論以單純一罪之未經許可製造子彈
      既遂罪。又被告與「阿元」共同改造上開「土造金屬槍管
      」（即鑑定時已換裝於本案改造手槍內）、「土造金屬槍
      管半成品」、金屬彈殼、金屬彈頭等行為，分別為其製造
      扣案改造手槍及製造具殺傷力子彈之階段低度行為，均為
      製造之高度行為所吸收，均不另論罪。被告與「阿元」係
      於同一時間，基於同一之改造手槍、子彈之犯意而為改造
      成具有殺傷力之手槍及子彈，是被告與「阿元」之同一改
      造行為，同時觸犯製造可發射子彈具有殺傷力之改造槍枝
      罪及製造子彈罪，為想像競合犯，應從較重之未經許可製
      造可發射子彈具有殺傷力之槍枝罪處斷。
（四）按刑法第59條之酌量減輕其刑，必於犯罪之情狀，在客觀
      上足以引起一般同情，認為即予宣告法定低度刑期，猶嫌
      過重者，始有其適用，至於被告無前科等情狀，僅可為法
      定刑內從輕科刑之標準，不得據為酌量減輕之理由（最高
      法院51年台上字第899號判例要旨足參），被告辯護意旨
      主張「被告並無前科，尚無利用扣案槍、彈從事不法，請
      依刑法第59條減輕其刑」等情，依據上開說明，均屬對於
      被告科刑審酌事項，本院無從適用刑法第59條減輕其刑。
四、原判決對被告據以論罪科刑，固非無見。惟關於被告併科罰
    金所為之易服勞役折算標準，因刑法此部分規定於被告行為
    後已有修正，原判決未及比較新舊法，而適用刑法修正前之
    規定，已有未洽（如後所述）。被告上訴意旨，仍執前詞否
    認犯行，指摘判決不當，雖無理由，但原判決有上述未及適
    用新法之可議，仍應由本院將原判決撤銷改判。審酌被告未
    經許可與「阿元」共同非法製造扣案手槍及子彈，對社會治
    安之維護造成嚴重損害，所為危害社會秩序及人民生命財產
    安全甚鉅，惡性非輕，犯後又未能坦承知錯，仍否認犯行之
    態度，惟念及被告年輕識淺，行為時尚無其他犯罪前科（見
    本院卷第18頁之臺灣高等法院被告前案紀錄表），尚未曾持
    上開改造槍、彈從事不法犯罪活動，及改造完成之扣案槍、
    彈數量不多等一切情狀，量處如主文所示之刑，並就併科罰
    金部分諭知易服勞役之折算標準。又被告行為時之易服勞役
    折算標準，於被告行為後已有修正，並於95年7月1日施行，
    比較修正前後之折算標準，以95年7月1日施行後規定，較有
    利於被告，則應依刑法第2條第1項但書，適用修正後刑法第
    42條第3項前段規定，並審酌被告犯罪情節而諭知以新台幣
    2,000元折算1日之折算標準。
五、扣案如附表編號1-2 所示之改造手槍、土造子彈，係槍砲彈
    藥刀械管制條例第4條第1項第1款及第2款所列物品，乃未經
    許可不得持有之違禁物，應依刑法第38條第1項第1款規定沒
    收。又扣案如附表編號3-5 所示之物，雖非違禁物，惟該均
    屬被告所有，供製造子彈所用之物，另附表編號6 所示之土
    造金屬槍管半成品1支，雖非違禁物，然屬被告所有供製造
    手槍犯罪預備之物，均應依刑法第38條第1項第2款規定沒收
    。至於其他扣案之玩具金屬槍管1支（內具阻鐵），係自原
    玩具手槍拆卸而來，並非違禁物，且得與原玩具手槍分離，
    而原玩具手槍既因得與土造槍管組合而一體沒收，該經換裝
    下之玩具金屬槍管，可不認為係原玩具手槍之一部，喪失供
    犯罪所用或預備之性質，爰不予宣告沒收；另扣案之金屬塊
    狀物1個，經內政部刑事警察局鑑定認係內部中空之金屬塊
    狀物，有卷附上揭鑑定報告書所載可按，且無其他證據證明
    係如公訴意旨所稱係被告等人製造槍支之「撞針半成品」；
    扣案書名為「世界槍械百科」1本，經本院調查其內容均為
    各式槍械之介紹，並無任何指導改造手槍之內容，亦非如公
    訴意旨所稱係「改造手槍說明書」，是均難認係被告所有供
    製造槍支所用之物，自不予宣告沒收；再扣案之「圓形紅色
    包裝底火」9個，經鑑定係玩具底火帽，亦有上揭鑑定報告
    書所載可按，尚難認與被告製造本案槍彈犯行有何密切關聯
    性，亦不予宣告沒收；又扣案馬達砂輪機1台、手動砂輪機1
    台、固定鉗2支、手動砂光機1支、挫刀2支、虎頭鉗1支、鐵
    鉗1支、斜口鉗2支、尖嘴鉗2支、鐵剪1支、螺絲弓3支、鑽
    孔器1支、游標尺1支、鋼管切割器1支、六角板手7支、熱溶
    焦器1支、焊錫器1支、砂光片5片、小榔頭1支等物，均係被
    告之父所有，而非被告所有，已如前述，均不予宣告沒收。
據上論斷，應依刑事訴訟法第369 條第1 項前段、第364 條、第
299 條第1 項前段，槍砲彈藥刀械管制條例第8 條第1 項、第12
條第1項，刑法第2條第1項但書、第11條、第28條、第42條第3項
前段、第55條、第38條第1項第1、2款，判決如主文。
本案經檢察官張其主到庭執行職務。
中　　華　　民　　國　　96　　年　　1 　　月　　30　　日
                  刑事第一庭    審判長法官　郭雅美
                                      法官　莊崑山
                                      法官　張意聰
以上正本證明與原本無異。
如不服本判決應於收受本判決後10日內向本院提出上訴書狀，其
未敘述上訴理由者，並得於提起上訴後10日內向本院補提理由書
狀（均須按他造當事人之人數附繕本）「切勿逕送上級法院」。
中　　華　　民　　國　　96　　年　　1 　　月　　30　　日
　　　　　　　　　　　　　　　　　　書記官　呂素珍
附表：
編號1：具有殺傷力仿奧地利克拉克廠（GLOCK）製二七型半自動
       手槍之改造手槍壹支（槍枝管制編號第0000000000號，
       內含土造金屬槍管壹支、彈匣壹個）。
編號2：具有殺傷力之土造金屬彈頭之子彈壹顆（直徑約為捌點
       柒厘米）。
編號3：不具殺傷力之改造子彈玖顆。
編號4：金屬彈殼顆。
編號5：金屬彈頭肆顆。
編號6：土造金屬槍管半成品壹支。
如不服本判決，應於判決送達後10日內向本院提出上訴狀，其未
敘述理由者並應於提出上訴狀後10日內向本院補提理由書（應附
繕本）。
附錄本件論罪科刑法條：
槍砲彈藥刀械管制條例第8條第1項
未經許可，製造、販賣或運輸鋼筆槍、瓦斯槍、麻醉槍、獵槍、
空氣槍或第4 條第1 項第1 款所定其他可發射金屬或子彈具有殺
傷力之各式槍砲者，處無期徒刑或5 年以上有期徒刑，併科新臺
幣1 千萬元以下罰金。
槍砲彈藥刀械管制條例第12條第1項
未經許可，製造、販賣或運輸子彈者，處1 年以上7 年以下有期
徒刑，併科新台幣500 萬元以下罰金。
